臺灣高等法院刑事判決　　　　　　　　94年度上易字第1078號
　上訴人
　即被告　丙○○
上列上訴人因誣告案件，不服臺灣臺北地方法院94年度易字第
1456號，中華民國94年5月5日第一審判決（起訴案號：93年度偵
字第9765號），提起上訴，本院判決如下：
    主  文
上訴駁回。
    事  實
一、丙○○於民國78年間曾犯詐欺罪，及於83年間曾犯侵占罪，
    ，分別經本院判處有期徒刑1年2月、10月確定，嗣經定應執
    行刑有期徒刑1年10月，於93年6月9日縮短刑期執行完畢（
    不構成累犯）。緣丙○○簽發之付款人為臺北銀行城東分行
    ，發票日92年9月5日，號碼CT0000000號，面額為新臺幣（
    下同）20萬元之支票1紙，於92年9月4日（聲請簡易判決處
    刑書誤載為93年9月4日）吩咐其員工即甲○○（已經原審判
    決確定）交付其姊乙○○及姊夫丁○○，並交待應同時由丁○○填具無債權債務關係之切結書。甲○○將支票付予乙○○及丁○○後，因丁○○不同意出具切結書，並拒將支票返
    還，丙○○與甲○○明知該支票尚在丁○○及乙○○持有中
    ，並未遺失，2人竟共同基於未指定犯人向該管公務員誣告
    犯罪之犯意，推由甲○○於同年月5日至臺北市○○○路○段
    90號臺北銀行城東分行就上開支票辦理掛失止付，嗣丙○○
    亦至該分行確認辦理掛失止付之意，且由甲○○填具致警察
    局之遺失票據申報書，共同未指定犯人報請臺北市政府警察
    局及臺北縣政府警察局協助偵查竊盜罪嫌，而為誣告。嗣經
    丁○○於92年9月9日提示上開支票付款遭拒，始悉上情。
二、案經丁○○訴由臺北縣政府警察局樹林分局報告臺灣臺北地
    方法院檢察署檢察官偵查起訴。
    理  由
一、訊據上訴人即被告丙○○固坦承有簽發發票日92年9月5日，
    付款人為臺北銀行城東分行，號碼CT0000000號，面額20萬
    元之支票1紙，經甲○○辦理掛失止付手續，嗣告訴人丁○○提示該支票遭退票之事實，但否認有何誣告犯行，辯稱：
    因其姐乙○○全家生計發生困難，為加以照顧，同時為避免
    渠等借詞需索，糾纏不清，乃簽發前開支票，委託甲○○親
    自至屏東縣恆春鎮告訴人住處，請告訴人先行填具無債權債
    務關係切結書後，始可交付前開支票。92年9月4日當天甲○○到達後，伊有去電關切，甲○○稱告訴人不願簽切結書，
    而支票不見了等語，伊遂請甲○○將電話轉給告訴人，告訴
    人亦稱沒有拿到該支票，不知道支票在何處等語，且甲○○
    返回後，確無取得告訴人出具之前述切結書，支票又不見了
    ，因而要求甲○○做他職掌內的事等語。
二、經查：
  (一)告訴人丁○○於原審審理時具結證稱：當天有收到甲○○所
    拿來之前開支票，並出具收到該紙支票之收據予甲○○，甲○○有拿被告出具之內容記載債務一筆勾消之切結書，要求
    伊簽名，伊不願簽名。伊有拿該張支票至臺北銀行城中分行
    提示兌現，但因已報遺失而遭退票。被告後來有打電話給伊
    妻乙○○，要求伊將該紙支票拿出來等語（見原審94年4月
    21日審理筆錄第3、4頁）。足見前開支票仍係在告訴人處，
    並未遺失或被竊。
  (二)甲○○於原審具結證述：當天伊依被告之指示，持前開支票
    及切結書至告訴人處，伊先將該紙支票交給乙○○，告訴人
    有在場，他們傳著看，告訴人稱金額太少，不肯簽切結書，
    伊有將上述情形告訴被告，被告要伊將該支票取回，但告訴
    人及乙○○不將該支票歸還，就說支票不見了，且說這是渠
    等與被告間之事，不然請被告自己前來或到法院解決，伊有
    將當天整個情況告訴被告，被告之意思是沒有切結書，前開
    20萬元之支票就不要兌現，故叫伊去銀行掛失止付，因該支
    票是被告所簽發，銀行要求發票人本人到場才能掛失止付，
    被告有應銀行之要求到場等語明確（見原審94年4月21日審
    理筆錄第5、6頁、同年月18日審理筆錄第4、5頁），且與告
    訴人證述情節大致相符，堪以採信。
  (三)被告於偵查中陳稱：當天告訴人有打電話，但伊不清楚告訴
    人說什麼，有說不簽合約（指切結書）等語（見偵卷第14、
    15頁）。是其之後改稱當天與告訴人通電話，告訴人稱該紙
    支票不見了等語，即非無疑，且為告訴人所否認（見原審94
    年4月21日審理筆錄第3頁、偵卷第37頁），況參諸前開甲○○之證詞，告訴人是於收到該紙支票後，當場即稱支票不見
    了，且被告亦供稱有看到告訴人所出具之支票收據（見偵卷
    第36頁），則在收受支票後未離開現場即馬上說支票不見了
    ，且出具收據而無收回之表示，衡諸常情，當知悉是告訴人
    收到該紙支票後，因不願讓甲○○或被告取回支票，所為之
    敷衍之詞，實難因此即令一般人認為該紙支票已遺失或被竊
    。再者，被告在該紙支票上記載受款人為告訴人，並載明禁
    止背書轉讓，有該支票影本附卷可查（見偵卷第23頁），經
    本院當庭審閱原本無訛。則依據票據法第30條第2項之規定
    ，被告就該紙支票對告訴人以外之人，無論是如何取得支票
    者，均無庸負票據上之責任，則如真有遺失或被竊之情事，
    亦應是告訴人而非被告或甲○○會急於前往掛失止付者，且
    被告也一再強調交付該紙支票之前提或條件是告訴人簽署切
    結書，告訴人未簽署切結書，甲○○就不可以或不可能將支
    票交付等語，益見被告因未如預期拿到告訴人簽署之切結書
    ，卻又讓告訴人將該支票拿走，才會以掛失止付之方法，以
    達該紙支票不兌現之目的。
  (四)本院依被告之聲請，傳喚乙○○及被告之母陳貴香到庭作證
    ，陳貴香亦證稱當天甲○○當場將支票交付乙○○，伊向乙○○要，乙○○說已轉交丁○○等語。而乙○○則證稱甲○○係將支票交給丁○○，丁○○再轉交給伊，支票背書之文
    字係伊所寫等語。雖其二人對甲○○係將票交付丁○○或乙○○所證不一，惟依其二人所證述，則甲○○當天確已將支
    票交付丁○○、乙○○夫婦，並未遺失，應可認定。
  (五)此外，復有票據掛失止付申請書、遺失票據申報書、前開支
    票正面、背面及掛失止付票據提示人資料查報表附卷可憑（
    見偵卷第23頁、原審卷第45、57、64頁）。
  (六)告訴人丁○○因被告如事實欄所載行為而遭臺灣屏東地方法
    院檢察署檢察官偵查侵占遺失物罪嫌，嗣經該署檢察官於93
    年8月31日就丁○○涉犯之前述侵占遺失物罪嫌為不起訴處
    分之情，亦有該署檢察官93年度偵字第3784號不起訴處分書
    在卷可查（見原審卷第42頁）。
  (七)另依前述甲○○證稱：是被告要求伊到銀行辦理前開支票之
    掛失止付，且因伊非發票人，故銀行要求發票人即被告丙○○到場才能辦理，被告亦因此親自到銀行等語（見原審94年
    4月21日審理筆錄第5頁、同年月18日審理筆錄第4、5頁），
    而該紙支票的發票人為被告丙○○，與告訴人有債務糾紛者
    亦是被告，甲○○並非該支票之票據債務人或債權人，衡諸
    常情，若非被告之指示或要求，殊無必要自己主動到銀行辦
    理掛失止付，是其所述，堪以採信。據此被告與甲○○間具
    有犯罪之意思聯絡，並有行為分擔，為共同正犯。
  (八)綜上所述，本件事證明確，被告前開犯行可以認定。而甲○○已於原審到庭證述明確，被告聲請再予訊問，且本院傳訊
    未到庭，然本件事證已明，亦無再傳訊之必要，附此敘明。
三、核被告所為，係犯刑法第171條第1項之未指定犯人誣告罪，
    其與甲○○間有犯意聯絡及行為分擔，為共同正犯，聲請簡
    易判決處刑書漏未斟酌被告有前述為自己犯罪之意思及行為
    分擔之事實，認為被告是教唆犯，容有未洽，亦附此敘明。
四、原審以被告犯罪，事證明確，適用刑法第28條、第171條第1
    項、第41條第1項前段，罰金罰鍰提高標準條例第1條前段、
    第2條之規定，並審酌被告前有多次前科，有本院被告全國
    前案紀錄表在卷可稽，素行不良，且犯後態度不佳，對告訴
    人所造之損害，及其犯罪動機、犯罪之手段、所生危害等一
    切情狀，量處有期徒刑5月，並諭知易科罰金之折算標準，
    經核認事用法及量刑均無不合。被告上訴，猶執陳詞，否認
    犯罪，為無理由，應予駁回。
據上論斷，應依刑事訴訟法第368條，判決如主文。
本案經檢察官蔡薰慧到庭執行職務。
中　　華　　民　　國　　94　　年　　10　　月　　18　　日
　　　　　　　　　刑事第十五庭審判長法　官  蔡永昌
　　　　　　　　　　　　　　　　　  法　官  陳榮和
　　　　　　　　　　　　　　　　　  法　官  蔡國在
以上正本證明與原本無異。
不得上訴。
                                    書記官  耿鳳君
中　　華　　民　　國　　94　　年　　10　　月　　19　　日
附錄：本案論罪科刑法條全文
刑法第171條第1項：
未指定犯人，而向該管公務員誣告犯罪者，處1年以下有期徒刑
、拘役或300元以下罰金。
